【裁判字號】    99,交聲,1965
【裁判日期】    990607
【裁判案由】    聲明異議
【裁判全文】
臺灣臺中地方法院交通事件裁定        99年度交聲字第1965號
原處分機關  交通部公路總局臺中區監理所
異  議  人
即受處分人  趙乃
上列異議人即受處分人因違反道路交通管理處罰條例案件，對於
交通部公路總局臺中區監理所民國99年3月29日所為之處分（原
處分：中監違字第裁60－Z00000000號裁決書），聲明異議，本
院裁定如下：
    主  文
異議駁回。
    理  由
一、原處分機關即交通部公路總局臺中區監理所（下稱原處分機
    關）略以：異議人即受處分人（下稱受處分人）趙乃駕駛
    車牌號碼HA-2589號自用小客車（下稱系爭車輛），於民國9
    8年10月10日14時55分許，在國道3號南下288.3公里處，因
    有「不依規定變換車道（外側車道至減速車道未使用方向燈
    ）」之違規事由，經內政部警政署國道公路警察局第八警察
    隊古坑分隊以其違反道路交通管理處罰條例第33條第1項第4
    款之規定，掣開公警局交字第Z00000000號舉發通知單當場
    舉發。受處分人未於期限內提出申訴，本所遂依違規事實於
    99年3 月29日以中監違字第裁60－Z00000000號裁決書處罰
    鍰新臺幣（下同）4500元整，並記違規點數1點，本所依法
    裁處應無不合等語。
二、受處分人異議要旨略為：伊所有之系爭車輛右前方向燈故障
    ，已在原廠及檢驗場維修過數次，均未修好，本件即因欲前
    往嘉義朋友之維修場維修所致，伊絕非故意違規，且罰緩高
    達4500元，伊實無力負擔，爰聲明異議等語。
三、按汽車行駛於高速公路，未依規定變換車道者，處汽車駕駛
    人3000元以上6000元以下罰鍰，並記違規點數1點，道路交
    通管理處罰條例第33條第1項第4款及第63條第1項第1款分別
    有明文規定。次按汽車在行駛途中，不得驟然或任意變換車
    道，如欲超越前車或變換車道時，應先顯示方向燈告知前後
    車輛，並保持安全距離及間隔，方得超越或變換車道；高速
    及快速公路交通管制規則第11條亦定有明文。
四、經查：
(一)受處分人於98年10月10日14時55分許，駕駛系爭汽車，行經
    國道3號南下288.3公里處，因未顯示方向燈告知前後車輛，
    即由外側車道變換至減速車道，有行駛高速公路未依規定變
    換車道之違規事實，為內政部警政署國道公路警察局第八警
    察隊古坑分隊員警當場攔停舉發等情，為受處分人所不爭執
    ，並有內政部警政署國道公路警察局公警局交字第Z0000000
    0號舉發通知單、國道公路警察局第八警察隊99年4月28日公
    警八交字第0990870460號函暨其檢附之本隊違規錄影資料光
    碟附卷可稽，且經本院依職權勘驗上開違規錄影資料光碟內
    容，檔案名稱981010錄影.mpg，於影片00分07秒，出現一部
    黑色自用小客車行駛於高速公路外側車道，於影片00分09秒
    時，上開自小客車未打方向燈，即開始由外側車道變換至減
    速車道，於影片00分12秒時，完全變換至減速車道行駛，於
    影片00分24秒時為警攔停，車牌號碼顯示為HA-2589號自用
    小客車即本件違規車輛無訛，則本件受處分人未使用方向燈
    變換車道之違規事實，極為明確，洵堪認定。
(二)受處分人雖以前詞置辯，然經本院勘驗受處分人所提出之方
    向燈故障光碟影片，其中並無顯示光碟錄影時間，且該影片
    中系爭汽車右後方方向燈之閃爍頻率，顯與上開違規錄影資
    料光碟影片中右後方方向燈閃爍頻率不同，則系爭車輛右前
    方之方向燈於違規當時是否故障乙情，已屬有疑；況按行政
    罰法第七條規定，違反行政法上義務之行為非出於故意或過
    失者，不予處罰。究其立法目的，乃依「有責任始有處罰」
    之原則，對違反行政法上義務之處罰，以行為人有可非難性
    及可歸責為前提，即行為人主觀上有故意或過失，即予處罰
    。受處分人於其所書立之聲明異議狀中已自承系爭汽車之方
    向燈已經故障等語，顯見受處分人明知系爭汽車在行駛當中
    ，已經無法顯示方向燈告知前後車輛，是受處分人理應以拖
    吊或其他方式先行修繕，並於排除故障後再駕駛，其竟捨此
    不為，貿然以故障之車輛行駛高速公路，造成用路人往來通
    行之危險，是受處分人主觀上縱非故意，亦有重大過失，揆
    之前揭說明，自應加以處罰，況縱然受處分人辯稱係為了修
    車才行駛於國道高速公路等語為真，此乃受處分人違規之動
    機，無法構成減免責任之事由，是受處分人所辯，實屬誤會
    ，不足為採。
(三)再按違反道路交通管理事件受處罰人有下列情形之一，無法
    一次完納罰鍰，得敘明理由向處罰機關申請分期繳納：一、
    義務人依其經濟狀況，無法一次完納本條例罰鍰。二、因天
    災、事變或其他不可抗力，致遭受重大財產損失。違反道路
    交通管理事件統一裁罰基準及處理細則第60條定有明文。本
    件受處分人所述伊無力負擔罰緩4500元乙情，核與本件違規
    事實無涉，受處分人若有合乎前揭法條規定之要件，自得依
    上開規定向原處分機關申請分期繳納罰鍰並待其審核，併予
    敘明。
(四)綜上所述，本院認受處分人前揭違規行為已堪認定，原處分
    機關依法裁處受處分人罰鍰4500元，並記違規點數1點，於
    法並無不合。本件聲明異議為無理由，應予駁回。
五、依道路交通管理處罰條例第87條第2項，道路交通案件處理
    辦法第19條，裁定如主文。。
中    華    民    國    99    年    6     月     7    日
                  交通法庭    法  官  劉邦繡
以上正本證明與原本無異。
如不服本裁定應於送達後5日內向本院提出抗告狀 (應附繕本)並
敘述抗告之理由。
                              書記官  何俞瑩
中    華    民    國    99    年     6    月     7    日

司法院資訊處製作；財團法人民間司法改革基金會備份。
